【裁判字號】    89,訴,902
【裁判日期】    890818
【裁判案由】    清償債務
【裁判全文】
臺灣臺中地方法院民事判決  八十九年度訴字第九○二號
    原      告  新系統物流
                股份有限公司
    法定代理人  戊○○
    訴訟代理人  丙○○
                丁○○
                甲○○
    被      告  經緯營造
                股份有限公司  設台中縣清水鎮○○里○○○街一一六號一樓
    法定代理人  乙○○        .
    訴訟代理人  楊賜奎        .
右當事人間請求清償債務事件，本院判決如左：
    主      文
被告應給付原告新台幣伍拾壹萬伍仟壹佰壹拾元及自民國八十九年四月一日起至清償日止，
按週年利率百分之五計算之利息。
訴訟費用由被告負擔。
本判決於原告以新台幣壹拾柒萬貳仟元供擔保後，得假執行。
    事      實
甲、原告方面：
  一、聲明：
      １、如主文第一項所示。
      ２、願供擔保請求宣告假執行。
  二、陳述：緣被告與原告分別承攬訴外人永信藥品工業股份有限公司（下稱永信公司）之
      土木工程與自動倉儲工程，約定被告應先將地面整平，再由原告進場興蓋儲物料架以
      完成自動倉儲設備之工程。惟被告施工延誤且地坪之平整度未達原告與訴外人永信公
      司訂約時之要求而使原告無法如期進場施工，導致原告進口之貨物料架共十三只貨櫃
      必須另覓儲放地點，產生「貨櫃延滯費用」新台幣（下同）三十六萬六千八百六十元
      、「貨櫃二次搬運費用」六萬七千二百元外加百分之五營業稅共計六萬八千二百五十
      元、「地坪改善費用」八萬元，合計五十一萬五千一百一十元，經兩造與永信公司協
      調結果，約定此費用應由被告負擔，並經被告公司之工程師楊賜奎簽署於工程配合通
      知書上表示同意，訴外人永信公司遂將其對被告之債權讓與原告。惟原告迭向被告催
      討均未獲清償，爰依債權讓與及債務不履行之法律關係，請求被告給付如訴之聲明所
      示之金額及自起訴狀繕本送達翌日起，依週年利率百分之五計算之法定遲延利息。
  三、證據：提出債權移轉契約書、工程會議紀錄、八十六年九月十二日及八十九年三月二
      十五日之工程配合通知書、貨櫃延滯費收費明細計算書、地坪誤差測量紀錄各乙份（
      均影本）。
乙、被告方面：被告於準備期日受合法通知均未到庭，惟依據其於準備程序終結後具狀暨言
    詞辯論期日到庭之聲明及陳述如下：
  一、聲明：
      １、原告之訴及假執行之聲請均駁回。
      ２、如受不利判決，願供擔保免為假執行。
  二、陳述：
      被告延誤工期係因原告再三要求修改碼頭以致被告延誤工期，以及搬運乃物流之必經
      程序，搬運費用非被告應付之責任，至於施工之地坪有誤差，被告已允諾修改，係原
      告自行以高額之價錢自行雇工進行改善，被告自無須給付該部分費用，並於言詞辯論
      期日到庭主張被告之工程師楊賜奎在工程配合通知書上之簽名僅代表已知悉此事，並
      非表示願意負擔該部分費用等語資為抗辯。
    理      由
甲、程序方面：
一、按未於準備程序主張之事項，除有下列情形之一者外，於準備程序後行言詞辯論時，不
    得主張之：一、法院應依職權調查之事項。二、該事項不甚延滯訴訟者。
三、因不可歸責於當事人之事由不能於準備程序提出者。四、依其他情形顯失公平者。民事
    訴訟法第二百七十六條第一項規定甚明。經查，本件原告於八十九年三月二十四日起訴
    請求被告清償債務，在起訴狀以及歷次準備程序中即表明兩造分別向共同業主即訴外人
    永信公司承做工程及被告施工未盡完善且有所拖延，致原告無法依其與永信公司之契約
    如期進場興蓋儲物料架，使原告預定進口之貨料無處儲放，產生「貨櫃延滯費用」、「
    貨櫃二次搬運費用」及「地坪改善費用」等損害及兩造與永信公司簽立工程配合通知書
    協議被告應負全責之過程以及原告已支付之金額明細，並提出債權移轉契約書、工程會
    議紀錄、工程配合通知書、貨櫃延滯費收費明細計算書、地坪誤差測量紀錄影本為佐證
    ，本院亦依原告之聲請傳訊證人即訴外人永信公司之總經理湯偉珍到庭證述相關事實，
    經本院依法將起訴狀繕本送達被告後，歷經三次準備程序期日之審理，被告均受合法通
    知，有本院之送達回證三紙附卷可憑，惟被告非但未於準備程序期日到庭，亦未以書狀
    聲明攻擊防禦方法，遲至準備程序終結後之八十九年八月四日行言詞辯論期日之前二日
    即八十九年八月二日，始具狀表明係因原告再三要求修改碼頭以致延誤工期，以及搬運
    乃物流之必經程序，二次搬運費用非被告應付之責任，至於地坪改善之費用被告已允諾
    修改，係原告自行以高額之價錢自行雇員進行改善等語資為抗辯，而被告未能釋明有何
    不可歸責於被告之事由致其不能於準備程序提出前開攻擊防禦方法，被告逾時始提出此
    攻擊防禦方法，應認有礙訴訟之終結，且亦無其他顯失公平之情形，依前揭法條規定，
    被告上開攻擊防禦方法，不得於準備程序終結後行言詞辯論程序時主張之，合先敘明。
乙、實體方面：
  一、原告主張其與被告分別於八十六年間承攬訴外人永信公司於台中縣大甲鎮○○里○○
      路二七號之藥品自動倉庫興建工程，被告負責土木工程，原告負責其後之自動倉儲之
      興建工程，及被告負責之土木工程施工有延誤、地坪施工有誤差需要改善，致原告非
      但無法如期進場施作，亦且需額外支出相關存放、搬運或料費用及整地費用以及原告
      曾於八十七年三月二十五日就因被告施工延誤所導致之相關費用明細以工程配合通知
      書發文給訴外人永信公司並經被告公司之工程師楊賜奎於該工程配合通知書上簽名等
      情，為被告所不爭執，並經訴外人永信公司總經理湯偉珍到庭證述屬實，且有原告與
      訴外人永信公司簽立之自動倉儲設備合約書、被告與訴外人永信公司簽立之工程承包
      契約書、兩造會勘所製之地坪誤差測量紀錄、八十七年三月二十五日由原告發文之工
      程配合通知書附卷可稽，堪信為真實。
  二、本件原告主張由於被告承包之土木工程工期延誤且品質不良，使原告自國外進口之儲
      物料架因未能如期進場施作而需另覓地點儲放，導致原告必須另行支出貨櫃延滯費用
      、貨櫃二次搬運費用以及地坪改善費用共計五十一萬五千一百一十元，經兩造與訴外
      人永信公司協調之結果，應由被告負全部賠償之責任，並由代表被告與原告及訴外人
      永信公司協商之工程師楊賜奎於工程配合通知書上簽名表示知悉，而訴外人永信公司
      已將其對被告之債權讓與原告，故原告基於該債權讓與之契約，已取得訴外人永信公
      司對被告之債務不履行損害賠償請求債權等情，業據其提出被告與訴外人永信公司間
      之工程承包契約、貨櫃延滯費收費明細計算單據、部分費用支出之發票二張以及轉帳
      傳單二張及債權讓與契約書乙紙為證，從而原告主張其因被告遲滯工程而受有五十一
      萬五千一百一十元之損害，且訴外人永信公司已將對被告之債權讓與與原告等情，堪
      信為真實。
  三、按，被告與訴外人永信公司所簽訂之契約第十六條約定：「凡與本契約工程有關之其
      他工程及臨時設施，經甲方（即指永信公司）交由其他承包人施作，乙方（指被告）
      應與其他承包人，有相互協助合作之義務，如因工作不能協調而發生延期或意外等情
      事，其一切損失乙方願接受甲方之裁決，負責賠償之責任。」，則系爭自動倉儲設備
      之相關工程如因被告所承包之土木工程未盡完善所受之損害，訴外人永信公司依約對
      被告有損害賠償請求權。次按，原告於八十六年九月十二日發與訴外人永信公司並經
      該公司總經理湯偉珍簽名之工程配合通知書第一頁內容提及：訴外人永信公司應如期
      完成上架區地坪施作（含養護完成），以利料架組裝工程之進行，如因延遲導致貨櫃
      閒置所造成任何成本之增加，訴外人永信公司必須賠償原告之損失；另該通知書又告
      知訴外人永信公司如其土木包商對上架區之地坪平整度無法達到原告之要求，將影響
      料架結構安全、自動存取機運作安全與精確度，若因而導致施作成本增加，原告將加
      徵爭額外之施工費。易言之，原告因為倉儲前置工程未盡完善所受之損害，依約得向
      訴外人永信公司請求損害賠償，而訴外人永信公司就此部分之損害則得依約向被告求
      償。
  四、經查，本件兩造分別承攬訴外人永信公司之工程，原告須待被告整地完成後，方得進
      場施作儲物料架工程等情，業經原告陳明在卷，並經訴外人永信公司之總經理湯偉珍
      到庭證述屬實，則兩造就系爭自動倉儲設備之完成當具有互相協助合作之義務。今原
      告工程之施作因被告承包工程之地坪施工有誤差致延誤作業等情，已如前述，而原告
      係自國外進口料架原料以作為施工之用，被告之遲延行為使原告所進之物料於等待地
      坪整修之期間產生需另覓置放處所之費用，乃相當合理之結果；嗣因原告基於繼續寄
      存貨料於貨櫃場所之費用太高之故，遂透過訴外人永信公司提供空地免費置放，則將
      貨料由原寄放地點拖運至前開空地所支出之搬運費用，自亦係因被告之遲延所致；至
      於地坪需要改善，亦係因被告施工誤差所致無誤，亦經被告自認，自需額外支出整地
      費用。揆諸前述工程承包契約及八十六年九月十二日工程配合通知書之內容，原告因
      被告之工程遲誤及施工品質不良所支出額外之費用得向訴外人永信公司請求損害賠償
      ，又訴外人永信公司依約得向被告就工程延誤所致相關工程之損失請求損害賠償。次
      查，原告於八十七年三月二十五日所發之工程配合通知書上已列出相關費用明細，並
      經訴外人永信公司之總經理湯偉珍簽名表示應悉數由被告負責，被告之工程師楊賜奎
      亦簽名其上，依被告與訴外人永信公司之契約上表明願接受訴外人永信公司之裁決而
      負損害賠償責任之約定，當足以表明被告對應賠償之數額已予認定。
  五、綜據前述，原告因被告遲延而生之「貨櫃延滯費用」三十六萬六千八百六十元、「貨
      櫃二次搬運費用」六萬七千二百元外加百分之五營業稅共計六萬八千二百五十元及「
      地坪改善費用」八萬元，合計五十一萬五千一百一十元，依約得向訴外人永信公司請
      求損害賠償之給付；而被告則對訴外人永信公司依約負有賠償相關工程損失之義務。
      今訴外人永信公司已將其對被告之債權讓與予原告以作為清償。從而，原告依據債權
      讓與契約行使訴外人永信公司對被告之損害賠償請求權，請求給付如前所述之金額及
      自八十九年四月一日（即起訴狀繕本送達之翌日）起算，按週年利率百分之五計算之
      法定遲延利息，洵屬有據，應予准許。
  六、原告陳明願供擔保，請求宣告假執行，核無不合，爰酌定相當之擔保金額，予以准許
      。
  七、據上論結，本件原告之訴為有理由，依民事訴訟法第七十八條、第三百九十條第二項
      判決如主文。
中        華        民        國   八十九   年      八       月     十八      日
                                        臺灣臺中地方法院民事第四庭
~B審判長  法      官  王  銘
~B        法      官  陳毓秀
~B        法      官  林學晴
右為正本係照原本作成
如對本判決上訴，須於判決送達後二十日內，向本院提出上訴狀，同時表明上訴理由。
中        華        民        國   八十九   年      八       月     十八      日
~B法院書記官


司法院資訊處製作；財團法人民間司法改革基金會備份。
